【裁判字號】    97,上訴,2324
【裁判日期】    971014
【裁判案由】    違反毒品危害防制條例
【裁判全文】
臺灣高等法院臺中分院刑事判決        97年度上訴字第2324號
上  訴  人
即  被  告  甲○○
上列上訴人因違反毒品危害防制條例案件，不服臺灣南投地方法
院97年度訴字第36號中華民國97年7月22日第一審判決（起訴案
號：臺灣南投地方法院檢察署96年度毒偵字第2008號），提起上
訴，本院判決如下：
    主    文
上訴駁回。
    犯罪事實
一、甲○○前於民國（下同）八十九年間曾因違反毒品危害防制
    條例，經臺灣南投地方法院八十九年度毒聲字第一六二七號
    裁定送觀察、勒戒後，因有繼續施用毒品之傾向，由該院九
    十年度毒聲字第一一二號裁定於九十年二月七日入所執行強
    制戒治，屆滿三月後因成效經評定為合格，認無繼續戒治之
    必要，再由該院九十年度毒聲字第九七一號裁定於九十年八
    月二十一日停止戒治出所付保護管束，至九十一年一月二十
    九日保護管束期滿未經撤銷停止戒治而執行完畢。然其於上
    開強制戒治處分執行完畢後五年內之九十四年間，再因違反
    毒品危害防制條例之連續施用第一級毒品案件，經本院九十
    五年度上訴字第二七○號判決判處有期徒刑一年確定。又於
    九十四年間因犯竊盜案件，經本院九十四年度上易字第一六
    ○六號判決判處有期徒刑一年確定。嗣上開二罪經本院九十
    五年度聲字第四一七號裁定其應執行刑為有期徒刑一年十月
    確定，於九十五年三月一日入監執行，至九十六年五月三十
    日因縮短刑期假釋出監付保護管束，嗣因中華民國九十六年
    罪犯減刑條例施行，甲○○所犯上開二罪再經聲請就視為減
    刑部分定應執行之刑，由本院九十六年度聲字第一九九二號
    裁定其應執行刑為十月確定，於九十六年七月十八日因保護
    管束期滿未經撤銷假釋而執行完畢。
二、詎甲○○仍不知戒絕毒癮，復基於施用第一級毒品海洛因之
    犯意，於九十六年八月十六日十四時零二分許回溯四、五日
    前之某時點，在不詳地點，以將第一級毒品海洛因摻水置入
    針筒內注射之方式，施用海洛因一次。嗣於同年八月十六日
    十三時許，甲○○騎乘車牌號碼ＩＭＮ－６１６號重型機車
    在臺中市○○區○○路與豐樂路交岔口處，因形跡可疑，經
    警跟監後在同市○○區○○路三段一七一號前盤查而查獲，
    並當場扣得內含海洛因殘渣無法析離之注射針筒一支。嗣經
    警於同日十四時零二分許採集其尿液送驗結果呈嗎啡陽性反
    應。
三、案經臺中市警察局第五分局報告臺灣臺中地方法院檢察署呈
    請臺灣高等法院臺中分院檢察署令轉臺灣南投地方法院檢察
    署檢察官偵查起訴。
    理    由
一、訊據上訴人即被告（下稱被告）甲○○坦承於九十六年八月
    十六日十三時許，有為警查獲上開注射針筒一支，及警方於
    同日十四時零二分許採集其尿液送驗結果呈嗎啡陽性反應等
    事實不諱，惟矢口否認有施用第一級毒品之犯行，辯稱：扣
    案之上開注射針筒一支係伊朋友託伊買來要注射小狗的，尚
    屬新的，伊並未用該支注射針筒施用海洛因云云。經查：
  (一)被告於上開時間經警採集其尿液送請中山醫學大學附設醫院
    檢驗科藥物檢測中心以精密之「氣相層析質譜儀（ＧＣ／Ｍ
    Ｓ）」鑑驗結果，確呈嗎啡陽性反應，且檢出濃度達１０１
    １０ｎｇ／ｍｌ，高於嗎啡之陽性判斷標準３００ｎｇ／ｍ
    ｌ甚鉅乙節，有該檢測中心報告日期：九十六年八月三十日
    、實驗編號：0000000號尿液檢驗報告一紙附卷可憑
    （見警卷第一二頁）。
  (二)按一般人注射海洛因或嗎啡後經體內吸收代謝約三十分鐘後
    ，以嗎啡型態為主開始排入尿中，而以最初六至十二小時排
    泄量最多，約有七五％之毒品代謝物（嗎啡）可在注射後二
    十四小時內陸續由尿中排出體外，剩餘量則可能在數日內分
    別排出體外，故一般而言，施用多量毒品者，於施用後四、
    五日內仍有可能檢出低濃度毒品反應，此有法務部調查局九
    十二年一月二日調科壹字第0910089203—0號函影本一份附
    卷可按。被告之尿液既經檢驗結果檢出嗎啡陽性反應，已如
    前述，足見其於警方採尿前四、五日內之某時應有施用海洛
    因之事實無疑。
  (三)至扣案之上開注射針筒一支，被告先於警詢中陳稱：扣案針
    筒是朋友要伊幫忙購買的，用途伊不清楚等語（見警卷第二
    頁）；於偵查中改稱：扣案針筒是朋友要伊購買，目的是要
    注射小狗等語（見偵查卷第六頁）；於原審準備程序中陳稱
    ：扣案針筒是伊自西藥房新買出來，要替狗注射破傷風使用
    的等語（見原審卷第三十七頁、第六十頁）；於本院審理時
    則陳稱：扣案之上開注射針筒一支，係伊朋友託伊買來要注
    射小狗的，尚屬新的等語（見本院卷第四十頁反面），前後
    所述並不一致，非無可疑。且原審將扣案之上開注射針筒送
    請行政院衛生署草屯療養院鑑定，該院鑑定結果判定扣案針
    筒內確實檢出海洛因成分，此有該院報告日期：九十七年三
    月三十一日之草療鑑字第○九七○○○二六七八號鑑定書一
    份在卷可憑（見原審卷第四十八頁），益見被告應有以該注
    射針筒施用海洛因無訛，被告辯稱該注射針筒係新的，並未
    用該支注射針筒施用海洛因云云，核與事實不符，並不足取
    。
  (四)另被告之上開尿液，係員警經被告同意後採集，此有臺中市
    政府警察局第五分局偵查隊採集尿液鑑定同意書一紙在卷可
    憑（見警卷第一○頁）。而被告於警詢中並明確表示：伊尿
    液係經警方提供乾淨空瓶，經伊親自排放後裝載，並當伊之
    面封緘等語（見警卷第三頁）。嗣被告於偵查中再表示：伊
    警詢筆錄均實在等語（見臺灣臺中地方法院檢察署九十六年
    度毒偵字第五三六三號偵查卷第六頁）。足見本件採尿程序
    並無不當可言。被告於原審審理時辯稱員警未讓伊「親自」
    當場封緘尿液云云，並不影響本件採尿程序之合法性。又被
    告於原審另陳稱其懷疑警察有在其排放之尿液內添加東西云
    云，顯屬臆測之詞，亦不足取。均附此說明。
  (五)綜上所述，足證被告上開所辯顯係飾卸之詞，不足採信，是
    罪證明確，其犯行堪以認定。
二、按毒品危害防制條例於九十二年七月九日修正公布，自九十
    三年一月九日施行，其中第二十條、第二十三條將施用毒品
    之刑事處遇程序，區分為「初犯」及「五年內再犯」、「五
    年後再犯」。依其立法理由之說明：「初犯」，經觀察、勒
    戒或強制戒治後，應為不起訴處分或不付審理之裁定；經觀
    察、勒戒或強制戒治執行完畢釋放後，「五年內再犯」者，
    因其再犯率甚高，原實施之觀察、勒戒及強制戒治既已無法
    收其實效，爰依法追訴或裁定交付審理。至於經觀察、勒戒
    或強制戒治執行完畢釋放後，「五年後再犯」者，前所實施
    之觀察、勒戒或強制戒治已足以遮斷其施用毒品之毒癮，為
    期自新及協助其斷除毒癮，仍適用「初犯」規定，先經觀察
    、勒戒或強制戒治之程序。從而依修正後之規定，僅限於「
    初犯」及「五年後再犯」二種情形，始應先經觀察、勒戒或
    強制戒治程序。倘被告於五年內已再犯，經依法追訴處罰，
    縱其第三次（或第三次以上）再度施用毒品之時間，在初犯
    經觀察、勒戒或強制戒治執行完畢釋放五年以後，已不合於
    「五年後再犯」之規定，且因已於「五年內再犯」，顯見其
    再犯率甚高，原實施觀察、勒戒或強制戒治，已無法收其實
    效，即應依該條例第十條處罰。（最高法院九十五年度第七
    次刑事庭會議決議參照）。查本件被告前於八十九年間曾因
    違反毒品危害防制條例，經臺灣南投地方法院八十九年度毒
    聲字第一六二七號裁定送觀察、勒戒後，因有繼續施用毒品
    之傾向，由該院九十年度毒聲字第一一二號裁定於九十年二
    月七日入所執行強制戒治，屆滿三月後因成效經評定為合格
    ，認無繼續戒治之必要，再由該院九十年度毒聲字第九七一
    號裁定於九十年八月二十一日停止戒治出所付保護管束，至
    九十一年一月二十九日保護管束期滿未經撤銷停止戒治而執
    行完畢。嗣於上開強制戒治處分執行完畢後五年內之九十四
    年間，又因違反毒品危害防制條例之連續施用第一級毒品案
    件，經本院九十五年度上訴字第二七○號判決判處有期徒刑
    一年確定，有臺灣高等法院被告前案紀錄表一份在卷可考，
    則其再犯本件施用第一級毒品犯行，按諸前揭說明，自無毒
    品危害防制條例第二十條第三項規定之適用，而應按同條例
    第二十三條第二項之規定予以追訴處罰，併此敘明。
三、按被告以外之人於審判外之陳述，雖不符刑事訴訟法第一百
    五十九條之一至第一百五十九條之四之規定，而經當事人於
    審判程序同意作為證據，法院審酌該言詞陳述或書面陳述作
    成時之情況，認為適當者，亦得為證據。當事人、代理人或
    辯護人於法院調查證據時，知有第一百五十九條第一項不得
    為證據之情形，而未於言詞辯論終結前聲明異議者，視為有
    前項之同意，刑事訴訟法第一百五十九條之五第一項、第二
    項定有明文。立法意旨在於傳聞證據未經當事人之反對詰問
    予以核實，原則上先予排除，惟若當事人已放棄詰問或未聲
    明異議，基於證據資料愈豐富，愈有助於真實發現之理念，
    且強化言詞辯論主義，法院自可承認該傳聞證據例外擁有證
    據能力。查本件被告對於上開非供述證據之證據能力，並未
    於言詞辯論終結前聲明異議，依刑事訴訟法第一百五十九條
    之五第二項之規定，視為同意作為證據，且本院審酌上開非
    供述證據係公務員職務上製作之紀錄文書、證明文書或係從
    事業務之人於業務上製作之紀錄文書、證明文書，與其責任
    、信譽攸關，若有錯誤、虛偽，該公務員或從事業務之人可
    能因此擔負刑事及行政責任，且該等文書經常處於可能受公
    開檢查之狀態，其正確性及真實之保障極高，核無顯有不可
    信之情況，是本院認該書面陳述適當，依刑事訴訟法第一百
    五十九條之五第一項之規定，自得為證據。
四、核被告所為，係犯毒品危害防制條例第十條第一項之施用第
    一級毒品罪。其施用前之持有第一級毒品行為，已為施用之
    高度行為所吸收，不另論罪。又其於九十四年間曾因違反毒
    品危害防制條例之連續施用第一級毒品案件，經本院九十五
    年度上訴字第二七○號判決判處有期徒刑一年確定，又於九
    十四年間再因犯竊盜案件經本院九十四年度上易字第一六○
    六號判決判處有期徒刑一年確定，嗣上開二罪經本院九十五
    年度聲字第四一七號裁定其應執行刑為有期徒刑一年十月確
    定，於九十五年三月一日入監執行，至九十六年五月三十日
    因縮短刑期假釋出監付保護管束，嗣因中華民國九十六年罪
    犯減刑條例施行，其所犯上開二罪再經聲請就視為減刑部分
    定應執行之刑，由本院九十六年度聲字第一九九二號裁定其
    應執行刑為十月確定，於九十六年七月十八日因保護管束期
    滿未經撤銷假釋而執行完畢，有臺灣高等法院被告前案紀錄
    表一份在卷可稽，其於受有期徒刑執行完畢後，五年以內故
    意再犯本件有期徒刑以上之罪，為累犯，應依刑法第四十七
    條第一項之規定加重其刑。原審調查後，適用毒品危害防制
    條例第十條第一項、第十八條第一項前段、刑法第十一條前
    段（原判決漏引前段）、第四十七條第一項，並審酌被告：
    (1)甫因施用毒品犯行，經強制戒治處分執行完畢，並經刑之
    執行完畢，仍無視國家杜絕毒品之政策，猶再施用第一級毒
    品；(2)犯後在客觀證據確鑿之情形下，猶矢口否認犯行，冀
    圖脫免刑責之態度等一切情狀，量處被告有期徒刑一年六月
    ，又以扣案之上開注射針筒一支業經被告用以施打海洛因，
    內含海洛因殘渣無法析離，此據原審送經鑑定無訛，業如前
    述，應依毒品危害防制條例第十八條第一項前段之規定就該
    針筒整支予以沒收銷燬之，認事用法核無違誤，量刑亦妥適
    。被告上訴意旨仍執前詞否認犯罪，並無理由，應予駁回。
五、據上論結，應依刑事訴訟法第三百六十八條，判決如主文。
本案經檢察官乙○○到庭執行職務。
中    華    民    國    97    年    10    月    14    日
            刑事第八庭  審判長法  官  羅  得  村
                              法  官  吳  進  發
                              法  官  劉  榮  服
上列正本證明與原本無異。
如不服本判決應於收受送達後十日內向本院提出上訴書狀，其未
敘述上訴之理由者並得於提起上訴後十日內向本院補提理由書（
均須按他造當事人之人數附繕本）。
                              書記官  周  巧  屏
中    華    民    國    97    年    10    月    15    日
附錄論罪科刑法條：
毒品危害防制條例第十條第一項：
施用第一級毒品者，處六月以上五年以下有期徒刑。


司法院資訊處製作；財團法人民間司法改革基金會備份。
